【裁判字號】    97,交聲,2852
【裁判日期】    971230
【裁判案由】    聲明異議
【裁判全文】
臺灣高雄地方法院交通事件裁定        97年度交聲字第2852號
原處分機關  交通部公路總局高雄區監理所
代  表  人  乙○○
異  議  人
即受處分人  甲○○
上列異議人即受處分人因違反道路交通管理處罰條例案件，對於
交通部公路總局高雄區監理所於民國97年11月28日所為之處分（
原處分：高監營裁字裁80-NO00000000 號，聲明異議，本院裁定
如下：
    主  文
異議均駁回。
    理  由
一、聲明異議意旨略以：受處分人即異議人甲○○所有之車牌號
    碼7HT-606 號重型機車於民國97年10月19日晚上9 時30分許
    ，係停放在其位於高雄縣鳳山市慈暉新村4 巷14之1 號之住
    處，並無將該車借予他人騎乘，該機車自無可能由他人未戴
    安全帽騎乘行經高雄縣林園鄉○○路○段42巷口，爰聲明異
    議，請求撤銷原處分等語。
二、按汽車駕駛人，行經有燈光號誌管制之交岔路口闖紅燈者，
    處新臺幣（下同）1,800 元以上5,400 元以下罰鍰；汽車駕
    駛人，駕駛汽車有違反本條例之行為，經交通勤務警察或依
    法令執行交通稽查任務人員制止時，不聽制止或拒絕停車接
    受稽查而逃逸者，除按各該條規定處罰外，處3,000 元以上
    6,000 元以下罰鍰；又汽車駕駛人有第53條情形者，記違規
    點數3 點，有第60條第1 項情形者，記違規點數1 點，道路
    交通管理處罰條例、第53條第1 項、第60條第1 項、第63條
    第1 項第1 款、第3 款分別定有明文。
三、經查：
（一）異議人所有之車牌號碼7HT-606 號重型機車於97年10月19
      日晚上9 時30分許，經人未戴安全帽騎乘，行至有燈光號
      誌管制之高雄縣林園鄉○○路○段42巷口，並於該巷口號
      誌顯示為紅燈時，闖越該路口，且於員警攔停時，未停車
      接受稽查而逃逸之事實，業據證人即舉發員警胡正吉於本
      院調查時結證稱：97年10月19日晚上9 時30分許，其執行
      巡邏勤務，騎乘巡邏車沿鳳林路一段42巷口由南往北方向
      行駛，行至該巷口時，適該巷口之號誌為紅燈，其便停等
      紅燈，此時，有一部機車自其左後方行駛而過，並於該路
      口號誌顯示為紅燈時闖越該路口，其見狀即騎乘巡邏車並
      開啟警示燈及警報器自後追趕，期間，其曾對該機車騎士
      大喊「停車」等語，但機車騎士沒有停車，反而加速逃逸
      ，該機車之騎士為1 名女子，後座並搭載另1 名女子，該
      2 名女子均未戴安全帽，由於該後座乘客有回頭看，故其
      確認該2 名女子應知悉其要攔停渠等，其尾隨該機車約20
      、30秒，最近的距離約1 部自用小客車車身長度之距離，
      其當時有記下該機車之車牌號碼為7HT-606 ，車種為重型
      機車，車身顏色為紅色，其返回派出所後，利用車籍查詢
      系統，確認該機車之車種及車身顏色無誤後，即製單舉發
      等語明確（見本院97年度交聲字第2851號卷第22頁第10行
      至第23頁第5 行）。復有高雄縣政府警察局舉發違反道路
      交通管理事件通知單2 紙在卷可資佐證（本院97年度交聲
      字第2851號卷第13頁）。
（二）本院審酌本件違規行為發生時，證人胡正吉係騎乘巡邏車
      於鳳林路一段42巷口停等紅燈，是異議人所有之上開機車
      於該路口號誌顯示為紅燈時自證人胡正吉之身旁闖越該路
      口，依證人胡正吉當時之位址自可目睹該機車違規情形；
      且當時證人胡正吉並自後追趕該機車，而2 車相距非遠，
      自能看清該機車騎士之違規情事、車牌號碼及車身顏色，
      尚難認證人胡正吉有誤為舉發之情事。且證人胡正吉就該
      機車車種及車身顏色之前開指述，與上開機車之車籍資料
      相符，有重型機車車籍資料在卷可參（本院97年度交聲字
      第2851號卷第26頁）。此外，參以證人胡正吉乃依法執勤
      之警員，與異議人素昧平生，應無嫌隙，尚無足認其有任
      意為不實舉發之情事存在；再佐以其證詞內容前後一貫，
      且無瑕疵可指。基此，審諸證人胡正吉為受處分人前開違
      規行為之目擊證人，因其到庭所陳述之經過並無違反經驗
      或論理法則之情形，且依本件卷存證據資料，亦無任何積
      極證據足以證明證人胡正吉所述虛偽，復無足可顯信證人
      胡正吉陳述不可採之品行證據或前科證據存在，自不得僅
      因證人胡正吉為本件開單告發之員警，即否認其在訴訟上
      所具有之證人資格。
（三）另交通勤務警察或依法令執行交通稽查任務人員，開單舉
      發違反道路交通管理處罰條例所列之違規事實，經公路主
      管機關或警察機關所為之裁決處罰，本質上為行政處分，
      係公務員基於職務上權力，依法就特定之具體事件所為，
      並具有公法上效果之單方行政行為。而根據公務員為公法
      上行為具有公信力之原則，立法者乃於道路交通管理處罰
      條例等交通法規中制定相關規定，使交通勤務警察或依法
      令執行交通稽查任務人員，在特殊情形下，當場不能或不
      宜攔截製單舉發時，得當機處置而就違規事實予以逕行舉
      發（參見道路交通管理處罰條例第7 條之2 等規定），以
      達成維護交通秩序及公共安全之行政目的。反之，若謂公
      務員之一切行政行為，均需預留充分之證據，以證明其所
      認定之事實為真，則國家行政勢必受到相當程度之阻礙，
      而且相關行政目的亦難以順利達成，故刑事訴訟法中就犯
      罪證據有關之規定，與屬於行政秩序罰之交通違規裁罰本
      旨不相符合之部分，自不在得以準用之列。從而，交通違
      規行政爭訟之舉證責任原理，應非如刑事案件中，必須超
      越任何合理懷疑，始可為有罪判決之嚴格證明程度，而係
      應與民事訴訟之舉證責任原理相類似，亦即，基本上應就
      行政機關與人民所各自主張有利於己之事實，分配其應盡
      之舉證責任，而非逕予適用刑事訴訟法上之「無罪推定」
      原則，此觀諸行政訴訟法第136 條，規定行政訴訟程序準
      用民事訴訟法第277 條舉證責任分配原則之立法意旨，即
      可明瞭。據此，本件異議人並未就執勤警員之舉發有誤，
      提出明確事證以供調查，且核無任何其他相關證據，足資
      證明執勤警員確有捏造事實違法取締之情事，又如前述，
      證人胡正吉就本件違規事實之相關證述內容，經核亦難認
      有何虛構捏造之處，故證人胡正吉本其維護交通秩序及行
      車安全等職責所為之本件交通違規舉發，自應予以採信。
四、綜上所述，異議人於前述時、地闖紅燈，及拒絕停車接受稽
    查而逃逸，違反道路交通安全規則之情事，違規事實既可認
    定，足認異議人異議內容，並無理由，即應予駁回。
五、據上論斷，應依道路交通案件處理辦法第19條，裁定如主文
    。
中    華    民    國    97    年    12    月    30    日
                  交通法庭  法  官  王碧瑩
以上正本係照原本作成。
如不服本裁定應於送達後5日內向本院提出抗告狀。
中    華    民    國    97    年    12    月    30    日
                            書記官  吳智媚


司法院資訊處製作；財團法人民間司法改革基金會備份。
